最高法院刑事判決　　　　　　　　　　　　　　　　九十一年度台上字第五八０號
　　上　訴　人　甲○○
右上訴人因公共危險案件，不服台灣高等法院台中分院中華民國八十八年三月二十五
日第二審判決 (八十七年度上訴字第二四００號，起訴案號：台灣苗栗地方法院檢察
署八十六年度偵字第五四、一二一、一二三、一二四、一二五、一二六、二四０、一
○七二、一六七九號) ，提起上訴，本院判決如左：
    主  文
原判決關於甲○○部分撤銷，發回台灣高等法院台中分院。
    理  由
本件原判決認定：寶恩開發股份有限公司 (下稱寶恩公司) 於民國八十三年間，申請
於苗栗縣頭份鎮○○段九四八之三、九五八之十一、九五八之五地號土地上興建納骨
塔，惟頭份鎮上興里里民因有所疑慮，乃持續阻擋興建，而頭份鎮○○里○○路二二
九巷於七十七年間即經鎮公所編定為既成巷道，不特定人均得自由通行，上興里民為
阻擋寶恩公司蓋建納骨塔，於八十五年間，多次以堆積石頭及設立柵欄等方式，阻止
寶恩公司之車輛行進，嗣該公司向台灣新竹地方法院申請假處分獲准，於八十五年十
月二十日強制執行假處分，排除路上障礙，詎上訴人甲○○與徐阿森、徐連翔明知該
巷道業經假處分，不得任意阻止他人通行，竟基於共同之犯意聯絡，於八十五年十一
月二十六日互利營造公司人員欲至納骨塔工地施工時，由甲○○以自小客車擋於路口
，徐阿森則於該巷道上設置柵欄，甲○○再駕駛挖土機挖掘巷道，使之產生坑洞無法
通行，致生往來之危險。該道路經回復後，甲○○又於同年月二十八日挖掘毀損該路
面，復經不明人士於深夜以挖土機挖掘寬三．八公尺、長一公尺之坑洞，使施工車輛
無法通行，同年月二十九日，寶恩公司人員欲回填路面時，徐謝燕鳳等多人群集於坑
洞內阻止，而為違背假處分效力之行為。八十五年十二月二十四日夜間至二十五日凌
晨，甲○○復在假處分銜接處，築起橫擋巷道一半面積之水泥牆，妨害他人通行之權
利，致生往來之危險。嗣甲○○又基於概括之犯意，於八十六年八月一日，夥同林賢
烈將二二九巷臨近其住家路段挖掘約十五公尺長、深約一米，妨害行人車輛通行；並
於八十六年十二月九日，在上開路段灌築水泥護堤，使路面變狹，損害及壅塞陸路，
致生往來之危險；繼於同年十二月十七日夥同徐文連等人，將通往頭份鎮第二公墓之
另一既成道路設障，先在路旁釘板模將路改狹，僅能通行機車，再灌漿將路堵塞；復
於八十七年二月十一日夥同徐連翔等人，僱用怪手將二二九巷通往公墓產業道路破壞
，並將鐵筋翻起，致生往來之危險；隨後於同年六月二十二日，依徐有生指示，駕駛
挖土機將頭份鎮上興里公墓附近產業道路之路面挖壞，使水泥塊堆積阻塞路面，造成
人車通行之危險等情。因而撤銷第一審關於上訴人部分之判決，改判仍依牽連犯規定
從一重論處上訴人共同連續損壞、壅塞陸路致生往來之危險罪刑，固非無見。
惟查：(一)原判決理由謂犯罪事實(四)部分 (即八十五年十二月二十四日夜間至二十五日
凌晨，在假處分銜接處，築起橫擋巷道一半面積之水泥牆部分) ，上訴人甲○○否認
其事，辯稱如做水泥牆會擋住其出路，故不可能做等語，惟此部分事實，業據上訴人
於調查中坦承不諱 (見台灣新竹地方法院檢察署八十六年他字第五六一號卷第十三頁
) ，事證明確云云 (第十頁反面) 。但前引卷證係八十五年十二月十一日檢察官偵查
筆錄，依訊問筆錄之記載，上訴人並未坦承其於八十五年十二月二十四、二十五日構
築水泥牆，對於尚未發生之犯罪事實，上訴人亦不可能先行承認，原判決此部分論述
與卷內資料不符，有證據上理由矛盾之違誤。(二)原判決依牽連犯規定，從一重論處上
訴人刑法第一百八十五條第一項之公共危險罪刑。但原判決理由卻謂「被告甲○○、
徐阿森所犯妨害自由、違背查封效力及公共危險罪之間：：有方法結果之牽連關係，
應依刑法第五十五條之規定，從一重之『刑法第三百零四條』處斷」，主文與理由互
相矛盾，難謂適法。(三)上訴人於原審辯稱苗栗縣政府人員雖證述通往第二公墓之道路
係「既成道路」，但該道路之路寬，自上興里里民活動中心上坡地點的零公里起至二
八二公尺處止路寬係三公尺，二八二公尺至四二五公尺係一公尺至二公尺，四二五公
尺以後係不到一公尺寬的道路，上訴人涉案部分位於二八二公尺至四二五公尺之間，
此段道路原來僅寬一公尺至二公尺，寶恩公司未獲兩旁地主同意，僱用保全人員強行
擋路，將原有道路非法拓寬為四公尺至五公尺，上訴人為維護村民權益，將被非法拓
寬部分挖掉，回復原狀，何罪之有？並提出苗栗縣政府八十七年九月二十四日函送之
「寶恩納骨塔出入通路爭議案」協調會議紀錄、八十四年空攝的航照圖等件為證 (見
原審卷(一)第一二五頁以下及卷(二)第十二頁以下) 。原審就上訴人所為前開有利之辯解
及證據，未予調查論列，併有可議。上訴意旨指摘原判決不當，尚非全無理由，應認
有發回更審之原因。又上訴人指寶恩公司獲准興建納骨塔之土地僅九四八之三地號一
筆，非如原判決所認定之三筆，發回後宜併予查明，以符實際，附此敘明。
據上論結，應依刑事訴訟法第三百九十七條、第四百零一條，判決如主文。
中      華      民      國    九十一    年      一      月     三十     日
                              最高法院刑事第八庭
                                  審判長法官  張  信  雄
                                        法官  賴  忠  星
                                        法官  張  清  埤
                                        法官  呂  永  福
                                        法官  林  開  任
      右正本證明與原本無異
                                              書  記  官
中      華      民      國    九十一    年      二      月      八      日
